【裁判字號】    95,易,500
【裁判日期】    950926
【裁判案由】    賭博
【裁判全文】
臺灣臺南地方法院刑事判決               95年度易字第500號
公  訴  人  臺灣臺南地方法院檢察署檢察官
被      告  丁○○
上列被告因賭博案件，經檢察官聲請簡易判決處刑（93年度偵字
第5321號），本院認為不宜，改依通常程審理後判決如下：
    主  文
丁○○無罪。
    理  由
一、公訴意旨（即聲請意旨）略以：丁○○於民國 (下同)93 年
    5月15日，至陳威光綽號：雷公（本院另案審理）等人所提
    供台南市○○區○○路239號5樓公眾得出入之賭場，進行賭
    博。以天九牌（俗稱黑子或黑粒子）、撲克牌（俗稱13支）
    、麻將牌等不同賭具參與賭博輸贏，玩法：天九牌係押多少
    賠多少，撲克牌係1注輸贏新台幣（下同）5百元，麻將係1
    底1千元，1台2百元進行賭博。經檢察官指揮專組人員、刑
    事警察局南部打擊犯罪中心偵八隊、台南市警察局第二分局
    持台灣台南地方法院核發之搜索票於93年5月15日凌晨1時40
    分在上址當場查獲，並扣得撲克牌5百零5付、麻將1袋、籌
    碼1袋、紙牌籌碼1袋、賭客輸贏表1張、計分表1袋、天九牌
    1袋、骰子1袋、籌碼1袋等賭具及監視器5個、監視器銀幕4
    個、無線對講機4具、員工薪資表4張及賭資新台幣 (下同
    )313 萬7600元，因認被告丁○○為所係犯刑法第266條第1
    項前段賭博罪嫌。
二、按犯罪事實應依證據認定之，無證據不得推定其犯罪事實；
    又不能證明被告犯罪者，即應諭知無罪之判決，刑事訴訟法
    第154條第2項、第301條第1項分別定有明文。又所謂認定犯
    罪事實之證據，係指足以認定被告確有犯罪行為之積極證據
    而言，如未發現相當證據，或證據不足以證明，自不能以推
    測或擬制之方法，以為裁判基礎。且刑事訴訟上證明之資料
    ，無論其為直接證據或間接證據，均須達於通常一般人均不
    致於有所懷疑，而得確信其為真實之程度，始得據為有罪之
    認定，若其關於被告是否犯罪之證明未能達此程度，而有合
    理性懷疑之存在，致使法院無從形成有罪之確信，根據「罪
    證有疑，利於被告」之證據法則，即不得遽為不利被告之認
    定，其以情況證據（即間接證據）斷罪時，尤須基於該證據
    在直接關係上所可證明之他項情況事實，本乎推理作用足以
    確證被告有罪，方為合法，不得徒憑主觀上之推想，將一般
    經驗上有利被告之其他合理情況逕予排除（最高法院七十六
    年台上字第四九八六號、三十二年度上字六七號判例意旨參
    照）。
三、本件公訴意旨認被告丁○○涉犯賭博罪嫌，無非以上揭時地
    確有賭博犯行之事實，業據同案被告李才元、陳正男等人坦
    承不諱，又有現場查獲之賭博物品，且有從被告身上查扣之
    一萬四千元扣案可憑等資為依據。
四、訊據被告丁○○矢口否認涉有上開犯行，辯稱：其以販賣清
    潔劑維生，案發當夜因接獲丙○○要介紹買主的電話，前往
    該處時，丙○○尚未到，伊坐在門口處等，伊僅看到有一桌
    麻將在玩，未看到有人玩天九牌，伊當日並未賭博，扣案之
    一萬四千元，是伊賣清潔劑，用來找零錢用的，是警察叫伊
    從身上拿出來的，並非在賭桌上查獲之賭資等語。經查：
（一）被告辯稱伊以賣清潔劑維生，當日係應丙○○之邀，前往
      案發地點等情，除其指陳歷歷外，核與丙○○到場結證情
      節相符，復有被告提出之名片一紙在卷可參（94度年簡字
      第2900號，94年4月26日訊問筆錄參照），尚非無據，應
      可採信。
（二）被告在案發現場究有無參與賭戲，為本案之重點。惟關於
      被告案發當夜係與何人參與麻將或天九或其他賭戲？起訴
      事實全未提及，被告究係參與何種賭博，事實即有未明。
      而受雇於陳威光，在現場負責天九賭局之甲○○到場證稱
      ：「當天警察查獲時，並沒有人賭博」、「我的意思是來
      的人是要賭博的，但是當天還沒有賭博，警察就來了」；
      約被告前往該處之丙○○則證稱「被告先到，過了半個小
      時我才到，我到的時候，看到他在那裡跟別人泡茶，我到
      場約五分鐘後，警察就來了」、「我到場時有人在打麻將
      」，則被告辯稱當天伊並未賭博等語，即非無據。而當天
      搜索之錄影帶，僅有被告經警確認身分之畫面，並無搜索
      被告之畫面，此經檢察官勘驗後當庭陳述明確，詳本院95
      年6月21日準備程序筆錄。則關於被告於案發當夜有無參
      與賭博，實無具體事證，可供認定。
（三）縱當夜被查獲之其他同案被告（均經本院另行簡易判決處
      刑）均坦承有賭博情事，惟坦承之其他同案被告均僅就自
      己涉案部分自白犯行，參閱卷內資料，其等並未指明有與
      被告同桌參與賭戲，或共同參與某一局之賭戲，在無具體
      資料下，自難僅以其他被告之自白，即遽指被告賭博。又
      案發現場確有如公訴意旨所指之賭具扣案，惟該處本有經
      營賭博之事實，此經甲○○證述甚詳，而賭具扣案亦僅能
      證明該處本有經營賭博之事實，關於被告案發當夜有無參
      與賭博，仍待其他證據認定，尚難以現場查獲之賭具，即
      謂被告有參與賭博。
（四）至於被告被查扣之一萬四千元，並無證據認定係賭檯上之
      財物。甲○○證稱查獲時並無人賭博，丙○○證稱有人在
      打麻將，但被告在與人泡茶，而搜索之錄影帶，復無被告
      參與賭博之畫面，全案實無證據可以認被告在案發當夜係
      與何人把玩何種賭戲！既無證據可以認定被告確有賭博之
      事實，自無從推認扣案之一萬四千元係被告參與賭博之財
      物。況丙○○更明確證稱，扣案之一萬四千元係從被告口
      袋中拿出來的，其他人也是從口袋中拿出來。故一萬四千
      元亦難資為被告參與賭博之認定依據。
五、綜上所陳，本件依檢察官所舉證據尚不足以證明被告確有賭
    博之犯行。不能證明被告犯罪，應為無罪之諭知。
據上論斷，應依刑事訴訟法第452條、第301條第1項，判決如主
文。
本案經檢察官乙○○到場執行職務
中    華    民    國    95    年    9    月    26    日
                  刑事第三庭    審判長法  官  宋明中
                                      法  官  林佩儒
                                      法  官  陳振謙
以上正本證明與原本無異。
如不服本判決，應於收受送達後10日內向本院提出上訴書狀（應
附繕本）。
                                      書記官  黃雅雲
中    華    民    國    95    年    9    月    26    日


司法院資訊處製作；財團法人民間司法改革基金會備份。
